臺灣嘉義地方法院民事裁定
110年度消債更字第125號 
聲請人即
債  務  人  吳俊賢  
代  理  人  陳奕璇律師(法扶律師)
相對人即
債  權  人  台北富邦商業銀行股份有限公司

法定代理人  程耀輝  


債  權  人  國泰世華商業銀行股份有限公司

法定代理人  郭明鑑  
債  權  人  臺灣新光商業銀行股份有限公司

法定代理人  李增昌  


債  權  人  遠東國際商業銀行股份有限公司

法定代理人  周添財  


債  權  人  元大商業銀行股份有限公司


法定代理人  翁健    
代  理  人  黃勝豐  
債  權  人  勞動部勞工保險局

法定代理人  鄧明斌  
代  理  人  翁淑蕊  
債  權  人  仲信資融股份有限公司

法定代理人  張銘聰  
代  理  人  陳奕均  
債  權  人  衛生福利部中央健康保險署

法定代理人  李伯璋  
債  權  人  嘉義縣財政稅務局

法定代理人  蕭俊明  
關  係  人  法務部行政執行署嘉義分署

法定代理人  郭景銘  
上列當事人間聲請更生程序事件，本院裁定如下：
    主  文
債務人吳俊賢自中華民國111年1月7日下午5時起，開始更生程序
。
命本院司法事務官進行本件更生程序。
    理  由
一、聲請意旨略以：聲請人對於台北富邦商業銀行股份有限公司
    等債權人負有新臺幣（下同）799,397元之無擔保債務。因
    有不能清償債務情事，前已向法院聲請債務清理調解，惟調
    解不成立。聲請人因消費借貸、信用卡或現金卡契約，對金
    融機構負債務。前項債務，曾以書面向最大債權金融機構請
    求共同協商債務清償方案而不成立。聲請人無資產，債務總
    金額則有799,397元，有不能清償債務之情事。爰提出財產
    及收入狀況說明書、債權人清冊、債務人清冊等資料，聲請
    更生。
二、按債務人不能清償債務或有不能清償之虞者，得依本條例所
    定更生或清算程序，清理其債務，消費者債務清理條例第3
    條定有明文。又按，法院開始更生程序之裁定，應載明其年
    、月、日、時，並即時發生效力；前項裁定不得抗告，並應
    公告之。法院裁定開始更生或清算程序後，得命司法事務官
    ，進行更生或清算程序，必要時，得選任律師、會計師或其
    他適當之自然人或法人一人為監督人或管理人。消費者債務
    清理條例第45條、第16條第1項亦設有明文規定。
三、經查，聲請人前於民國110年11月9日已向本院聲請債務清理
    調解，惟於110年12月2日調解不成立。上情業據聲請人提出
    本院110年度司消債調字第154號調解不成立證明書佐參，並
    經本院調卷核閱無訛。次查，聲請人主張有不能清償債務之
    情事，業據聲請人提出財產及收入狀況說明書、債權人清冊
    及108年度、109年度綜合所得稅各類所得資料清單、全國財
    產稅總歸戶財產查詢清單等資料為證。次查，依聲請人提出
    之金融機構存摺交易明細資料，聲請人在臺灣土地銀行嘉義
    分行之帳戶，於101年12月21日存款餘額為77元；臺灣企銀
    帳戶，於108年8月4日存款餘額為7元；民雄鄉農會帳戶，於
    100年8月10日存款餘額為379元；永豐銀行帳戶，存款餘額
    為20元；玉山銀行土城分行帳戶，於107年12月21日存款餘
    額為193元；兆豐國際商業銀行帳戶，於105年6月21日存款
    餘額為21元；花旗銀行帳戶，於109年10月26日存款餘額為3
    7.54元；第一銀行帳戶，於110年12月21日存款餘額為1元；
    土城清水郵局帳戶，於110年12月21日存款餘額為17元；彰
    化銀行帳戶，於110年12月21日存款餘額為86元。又查，聲
    請人沒有股票或其他有價證券，也沒有儲蓄性質的人壽保險
    或終身醫療健康保險。
四、再查，本件聲請人債務形成原因及停止清償原因：
　　聲請人陳稱伊是因投資失利、生活開銷，而借款作為周轉金
　　或生活費用，後因失業、生病無法清償，並非係無正當理由
    而停止清償。
五、復查，本件聲請人更生償還計劃：
    聲請人陳稱伊每月收入僅有薪資26,500元，扣除伊每月生活
    費用15,946元及扶養父母親的費用8,000元後，每月可清償2
    ,000元，共分72期。
六、聲請人有不能清償債務情事或有不能清償之虞的認定：
(一)聲請人陳稱伊對於台北富邦商業銀行股份有限公司等債權人
    所負欠之無擔保債務，合計共799,397元。而查，債權人勞
    動部勞工保險局以110年12月22日勞保紓困貸款債權人債權
    陳報狀，陳報債權金額68,014元；但表明因債務人未償還之
    貸款本息，依勞工保險條例第29條第6項第1款規定，不適用
    消費者債務清理條例有關債務免責之規定，為不免責債權，
　　勞保局得依同條例第29條第5項規定，就未償還之貸款本息
    於被保險人或其受益人請領保險給付時逕予扣減，故不參與
    更生程序。另查，債權人仲信資融股份有限公司以110年12
    月21日民事陳報狀，陳報債權金額為66,342元（其中本金為
    75,000元、利息為56,538元、已償還金額66,796元）；衛生
    福利部中央健康保險署以110年12月29日書函，陳報債權金
    額為11,610元；嘉義縣財政稅務局以110年12月29日函，陳
    報債權金額為18,448元；勞動部勞工保險局以110年12月23
    日函，另陳報聲請人還另積欠國民年金保險費，計算至110
    年11月11日止，本息金額共20,377元（其中本金20,043元、
    利息334元）。另在調解程序中，最大債權人台北富邦商業
    銀行股份有限公司陳報金融機構債權明細表，其中債權人台
    北富邦商業銀行股份有限公司之債權金額為466,674元(本金
    為287,927元、利息為165,845元)；臺灣新光商業銀行股份
    有限公司之債權金額為239,374元(本金188,984元、利息37,
    492元)；國泰世華商業銀行股份有限公司債權金額為88,606
    元(本金48,599元、利息17,096元)；遠東國際商業銀行股份
    有限公司債權金額為65,290元(本金43,935元、利息21,355
    元)；元大商業銀行股份有限公司債權金額為51,221元(本金
    為50,678元、利息543元)。因此，聲請人所負欠之無擔保債
    務，應為1,095,956元。扣除勞動部勞工保險局表明不參與
    更生程序之勞保紓困貸款金額68,014元而不列入計算數額的
    部分後，聲請人所負欠之無擔保債務為1,027,942元。
(三)次查，聲請人現在模具加工公司擔任繪圖分析製程員工作，
    每月收入約26,500元。聲請人所提列每個月必要生活費用為
    15,946元，未逾衛生福利部公告110年度臺灣省最低生活費1
    .2倍即15,946元之數額，核其所主張之金額，應可採認。另
    查，聲請人還必須扶養父、母親，此有聲請人提出父母親之
    戶籍謄本及108年度、109年度綜合所得稅各類所得資料清單
    、全國財產稅總歸戶財產查詢清單資料佐參。聲請人陳稱伊
    有一個姐姐、一個妹妹，伊每個月分擔之扶養費為父、母親
    每月各4,000元，共計8,000元，此數額參酌目前社會經濟消
    費型態，並無過高，應可採認。
(三)再查，聲請人名下無不動產，有車號00-0000及8371-Q9號汽
    車二部，惟查該二部車輛分別於西元1996年及2002年出廠，
    迄今皆已逾19年以上，車齡老舊，殘值甚微。又查，聲請人
    存款餘額合計共838.54元。又查，聲請人108年度所得收入1
    93,000元、109年度所得收入57,041元。聲請人是於民國00
    年0月出生，現在年齡已經逾42歲，距法定強制退休年齡65
    歲剩約23年的時間。聲請人目前擔任繪圖分析製程員工作，
    每個月收入大約26,500元，扣除聲請人必要生活費15,946元
    及扶養父、母親之扶養費8,000元後，每月剩餘2,554元。而
　　以此數額，如果欲清償之前積欠台北富邦商業銀行股份有限
    公司等債權人的1,027,942元債務，需要402個月即33年以上
    的時間才能夠清償完畢。然上述期間，顯然已逾聲請人得為
    工作之期間。而且，期間另外還有新增加衍生的利息未清償
    。因此，本件堪認聲請人確有不能清償債務情事或有不能清
    償之虞。
七、本件無應予駁回聲請更生之事由：
　　經查，本件聲請人為一般消費者，所負無擔保之債務總額未
    逾1,200萬元，且未經法院裁定開始清算程序或宣告破產。
    又查，聲請人亦無消費者債務清理條例第6條第3項所定得予
    駁回更生聲請之情形，而且亦無同條例第8條或第46條各款
    所定應予駁回更生聲請之事由存在。
八、綜據上述，聲請人前因投資失利、生活開銷而借款作為周轉
    金或生活費用，後因失業而無力清償。本院審酌上情，認為
    聲請人就法院所命補正的事項，已經配合提供金融機構存摺
    交易明細資料，並說明向債權人借款原因、停止清償原因，
    及提出可供法院參酌的證明資料，可認為已盡所應負之協力
    義務。本件聲請人聲請更生，符合消費者債務清理條例第3
    條的規定，復查無消費者債務清理條例第8條或第46條所定
    應予駁回更生聲請之事由，因此，聲請人聲請更生，乃於法
    有據，屬有理由，應予准許，爰裁定如主文，並依首揭規定
    命司法事務官進行本件更生程序。
九、至於債權人元大商業銀行股份有限公司110年12月20日民事
    陳報狀、仲信資融股份有限公司110年12月21日民事陳報狀
    、台北富邦商業銀行股份有限公司110年12月22日民事陳報
    狀、勞動部勞工保險局110年12月22日勞保紓困貸款債權人
    債權陳報狀、遠東國際商業銀行股份有限公司於110年12月2
    3日提出之民事陳報狀、臺灣新光商業銀行股份有限公司於1
    10年12月24日提出之民事陳報狀、勞動部勞工保險局110年1
    2月23日函、衛生福利部中央健康保險署南區業務組110年12
    月29日書函及嘉義縣財政稅務局110年12月29日函所述之意
    見內容。因依上述說明，債務人聲請更生，符合消費者債務
    清理條例第3條規定，且無消費者債務清理條例第8條或第46
    條所定應予駁回聲請之事由，因此，本院審酌債權人之上揭
    陳述內容後，認為與本件裁定的結果無影響，爰不逐一論駁
    。另外，法務部行政執行署嘉義分署為執行機關，而非債權
    人，聲請人將法務部行政執行署嘉義分署記載於債權人清冊
    中核屬有誤；為配合送達更正通知，爰將原記載債權人法務
    部行政執行署嘉義分署的部分，改記載為關係人，附此敘明
    。
十、依消費者債務清理條例第11條第1項、第45條第1項、第16條
    第1項，裁定如主文。
中　　華　　民　　國　　111 　年　　1 　　月　　7 　　日
                  民事第二庭法　官　呂仲玉
以上正本係照原本作成。
本裁定不得抗告。
中　　華　　民　　國　　111 　年　　1 　　月　　7 　　日
                            書記官　朱鴻明